臺灣屏東地方法院刑事判決              100年度易字第840號
公  訴  人  臺灣屏東地方法院檢察署檢察官
被      告  黃清霖
上列被告因竊盜案件，經檢察官提起公訴（100 年度偵字第1897
號），茲因被告就被訴事實為有罪之陳述，經告知簡式審判程序
意旨，並聽取公訴人及被告之意見後，本院裁定依簡式審判程序
審理，判決如下：
    主  文
黃清霖共同攜帶兇器竊盜，處有期徒刑玖月。扣案油壓剪壹支沒
收。
    事  實
一、黃清霖與吳順德（由檢察官另行通緝中）於民國99年11月3
    日13時許，共同基於意圖為自己不法所有之竊盜犯意聯絡，
    在屏東縣新園鄉○○村○○路47號台塑加油站後方魚塭空地
    處（電線桿編號五房高幹37L4A1A 、37L4A1A2），由吳順德
    將鐵條3 支（未扣案，已丟棄）置於電線桿上，爬上電線桿
    後，持黃清霖所有金屬製造、客觀上對人之生命、身體與安
    全具有危險性可為兇器使用之油壓剪1 支，接續剪取蔡正良
    管理之臺灣電力股份有限公司（下稱臺電公司）設在該處電
    線桿之電纜線（品名：PVC22m/mm 平方銅風雨線）共約174
    公尺而竊取之，再由吳順德將上開電纜線綑到黃色飼料袋內
    （分成2 袋裝，每袋重量為27公斤、18公斤），得手後由黃
    清霖將上開電纜線27公斤，以機車載運至不詳之資源回收場
    變賣，賣得款項共計新臺幣（下同）2,900 元，其中1 千多
    元交與吳順德。嗣黃清霖欲將上開電纜線18公斤變賣之際，
    適為路過民眾林慶宗發現制止，黃清霖為免遭逮，乃遺留上
    開油壓剪1 支及電纜線18公斤（業經蔡正良領回）等物，而
    逃離現場，嗣為民眾報警循線調閱路口監視器畫面，並扣得
    上開油壓剪1 支及電纜線18公斤，而查悉上情。
二、案經臺電公司訴由屏東縣政府警察局東港分局報告臺灣屏東
    地方法院檢察署檢察官偵查起訴。
    理  由
一、本案被告黃清霖所犯之加重竊盜罪，並非法定刑為死刑、無
    期徒刑或最輕本刑3 年以上有期徒刑之罪，亦非高等法院管
    轄第一審之案件，而被告於本院審理中就被訴事實為有罪之
    陳述，本院乃裁定進行簡式審判程序。又簡式審判程序之證
    據調查，依刑事訴訟法第273 條之2 規定，不受同法第159
    條第1 項審判外陳述排除之限制，再被告對於卷內之各項證
    據，亦不爭執證據能力，故卷內所列之各項證據，自得作為
    證據，先予敘明。
二、訊據被告黃清霖迭於警詢、偵查中及本院審理時，對前揭犯
    罪事實均自白不諱，核與證人即臺電公司員工蔡正良於警詢
    時及偵查中所為證述情節大致相符，並有證人林慶宗於警詢
    中證述明確，此外復有屏東縣政府警察局東港分局扣押筆錄
    、扣押物品目錄表、贓物認領保管單、現場暨贓物照片10幀
    、監視器翻拍照片3 張，及扣案油壓剪1 支在卷可稽，被告
    自白竊盜犯行，堪認與事實相符。渠犯罪事證已臻明確，應
    依法論科。
三、
（一）本件被告黃清霖行為後，刑法第321 條第1 項業於100 年
      1 月26日修正公布，並於同年月28日生效施行。按行為後
      法律有變更者，適用行為時之法律，但行為後之法律有利
      於行為人者，適用最有利於行為人之法律，刑法第2 條第
      1 項定有明文。查修正前刑法第321 條第1 項規定：「犯
      竊盜罪而有左列情形之一者，處6 月以上、5 年以下有期
      徒刑：一、於夜間侵入住宅或有人居住之建築物、船艦或
      隱匿其內而犯之者。二、毀越門扇、牆垣或其他安全設備
      而犯之者。三、攜帶兇器而犯之者。四、結夥三人以上而
      犯之者。五、乘火災、水災或其他災害之際而犯之者。六
      、在車站或埠頭而犯之者」；修正後刑法第321 條第1 項
      則規定：「犯竊盜罪而有下列情形之一者，處6 月以上、
      5 年以下有期徒刑，得併科新臺幣10萬元以下罰金：一、
      侵入住宅或有人居住之建築物、船艦或隱匿其內而犯之者
      。二、毀越門扇、牆垣或其他安全設備而犯之者。三、攜
      帶兇器而犯之者。四、結夥三人以上而犯之者。五、乘火
      災、水災或其他災害之際而犯之者。六、在車站、埠頭、
      航空站或其他供水、陸、空公眾運輸之舟、車、航空機內
      而犯之者」，經比較新舊法之規定，新法法定刑除增加「
      得併科10萬元以下罰金」之罰金刑外，並刪除原第1 款「
      於夜間」之要件，且就第6 款增加「航空站、其他供水、
      陸、空公眾運輸之舟、車、航空機內」之要件，核均屬加
      重刑罰或擴大加重竊盜構成要件之涵攝範圍，是修正後刑
      法第321 條第1 項之規定並未較有利於行為人，自應適用
      修正前刑法第321 條第1 項之規定。
（二）按刑法第321 條第1 項第3 款之攜帶兇器竊盜罪，係以行
      為人攜帶兇器竊盜為其加重條件，此所謂兇器，其種類並
      無限制，凡客觀上足對人之生命、身體、安全構成威脅，
      具有危險性之兇器均屬之，且祇須行竊時攜帶此種具有危
      險性之兇器為已足，並不以攜帶之初有行兇之意圖為必要
      ，最高法院79年台上字第5253號著有判例。次按共同實施
      犯罪行為之人，在合同意思範圍以內，各自分擔犯罪行為
      之一部，相互利用他人之行為，已達其犯罪之目的者，即
      應對於全部所發生之結果，共同負責（最高法院28年上字
      第3110號判例意旨參照）。扣案被告黃清霖所有前揭時地
      持以犯罪使用之油壓剪1 支，為金屬材料製造，除其製造
      目的係供破壞電纜或其他堅韌條狀物體構造使用之手工具
      外，另具整體材質堅硬、銳利，造型厚實且易於握持運使
      之特質，對於人體顯然具有危險性，為前開所稱之兇器。
四、核被告黃清霖攜帶前開兇器竊取臺電公司之電纜線，所為係
    犯電業法第105 條竊盜電線罪，應依修正前之刑法第321 條
    第1 項第3 款之攜帶兇器加重竊盜罪處斷。被告黃清霖與吳
    順德上揭所為，彼此有犯意聯絡和行為分擔，均為共同正犯
    。爰審酌被告正值青壯，復體無殘缺，竟不思循正當管道賺
    取錢財謀生，反起意行竊，缺乏對他人財產權需予以尊重之
    觀念，又其犯罪手段係剪斷民生用電之電纜線，往往造成用
    電民眾損害甚大，比渠變賣電纜線所得財物之價值高出許多
    ，對於法益所生損害之程度非輕，惟衡酌被告犯後坦承犯行
    ，犯罪後態度尚稱良好等一切情狀，量處如主文所示之刑，
    以資懲儆。末查，扣案之油壓剪1 支係被告黃清霖所有供本
    件竊盜犯罪所用之物，業據被告供承在卷，爰依刑法第38條
    第3 項前段、第1 項第2 款併予宣告沒收之。
據上論斷，應依刑事訴訟法第273 條之1 第1 項、第299 條第1
項前段，電業法第105 條，刑法第2 條第1 項但書、第11條前段
、第28條、修正前刑法第321 條第1 項第3 款、刑法第38條第1
項第2 款，判決如主文。
本案經檢察官潘國威到庭執行職務
中    華    民    國   100    年    8     月    10    日
                    刑事第三庭  法  官  陳茂亭
以上正本證明與原本無異。
如不服本判決應於收受判決後10日內向本院提出上訴書狀，並應
敘述具體理由；其未敘述上訴理由者，應於上訴期間屆滿後20日
內向本院補提理由書（均須按他造當事人之人數附繕本）「切勿
逕送上級法院」。
中    華    民    國   100    年    8     月    10    日
                                書記官  黃佳惠
附錄本判決論罪之法條：
修正前中華民國刑法第321條
（加重竊盜罪）
犯竊盜罪而有左列情形之一者，處 6 月以上、 5 年以下有期徒
刑：
一  於夜間侵入住宅或有人居住之建築物、船艦或隱匿其內而犯
    之者。
二  毀越門扇、牆垣或其他安全設備而犯之者。
三  攜帶兇器而犯之者。
四  結夥三人以上而犯之者。
五  乘火災、水災或其他災害之際而犯之者。
六  在車站或埠頭而犯之者。
前項之未遂犯罰之。